【裁判字號】    99,聲,351
【裁判日期】    991026
【裁判案由】    訴訟救助
【裁判全文】
臺灣高等法院民事裁定                   99年度聲字第351號
聲  請  人  乙○○
上列聲請人與相對人甲○○間清償債務事件，聲請訴訟救助，本
院裁定如下：
    主  文
聲請駁回。
    理  由
一、按「當事人無資力支出訴訟費用者，法院應依聲請，以裁定
    准予訴訟救助。但顯無勝訴之望者，不在此限。法院認定前
    項資力時，應斟酌當事人及其共同生活親屬基本生活之需要
    」、「無資力支出訴訟費用之事由，應釋明之」，民事訴訟
    法第107條及第109條第2項定有明文。又「所謂無資力係指
    窘於生活，且缺乏經濟信用者而言」，最高法院43年台抗字
    第152號判例意旨可供參照。申言之，若非取給於自己或家
    族所必需之生活費不能支出訴訟費用，且無籌措款項以支出
    訴訟費用之信用能力，方能謂之為無資力支出訴訟費用。又
    ，當事人無資力支出訴訟費用者，依民事訴訟法第107條規
    定，法院固應依聲請准予救助，惟此項無資力支出訴訟費用
    之事由，依同法第109條第2項及第284條之規定，應提出能
    即時調查之證據以釋明之。法院調查當事人是否無資力支出
    訴訟費用，專就當事人提出之證據為之，如當事人並未提出
    證據，或依其提出之證據，未能信其無資力支出訴訟費用之
    主張為真實，即應將其聲請駁回，並無派員調查之必要（最
    高法院26年滬抗字第34號判例參照）。
二、本件聲請人聲請訴訟救助，固提出中低收入證明書、戶籍謄
    本、九十七年度綜合所得稅各類所得資料清單、財產歸屬資
    料清單、九十七年度綜合所得稅綜合所得稅籍資料清單、郵
    政存簿儲金簿等影本為據，並稱生活困難、告貸無門，無資
    力繳交訴訟費用，復明因受託代相對人買賣股票，相對人
    因股票投資失利不甘損失而謊稱借款以請求返還，聲請人買
    賣股票均有買賣交易紀錄，相對人提出匯款資料，不足以證
    明借貸關係存在云云。經查：聲請人與相對人有多筆金錢往
    來，累計金額九百二十四萬六千元之譜，並有多筆匯款單附
    卷可稽，相對人雖稱該等金額為股票投資失利之損失，非借
    款云云，惟不論係借款或股票投資款，聲請人能運轉高達九
    百餘萬元之資金能力，非一般窮人可比，又聲請人為民國五
    十一年出生，有戶籍謄本在卷可考，已有相當社會歷練，理
    財能力應屬不差，且聲請人自稱於文化大學及台北科技大學
    兩校之建築系就讀，既在學攻讀，應學有專長，聲請人身俱
    資金運用及建築專長，難謂已窘於生活，且缺乏經濟信用之
    無資力，故聲請人以前開證明書、財產清單，逕謂生活貧困
    、告貸無門，無資力繳交訴訟費用云云，洵非可採，揆前判
    例意旨，聲請人本件之聲請，無從准許，應予駁回，爰裁定
    如主文。
中    華    民    國    99    年    10    月    26    日
                    民事第十三庭
                        審判長法  官  林金村
                              法  官  陳秀貞
                              法  官  周祖民
正本係照原本作成。
如不服本裁定，應於收受送達後10日內向本院提出抗告狀，並應
繳納抗告費新台幣１千元。
中    華    民    國    99    年    10    月    27    日
                              書記官  蕭進忠

司法院資訊處製作；財團法人民間司法改革基金會備份。
